臺灣高等法院臺中分院刑事判決　　　　96年度上訴字第1263號
上　訴　人　臺灣彰化地方法院檢察署檢察官
被　　　告　甲○○
選任辯護人　鄭秀珠律師
上列上訴人因被告違反電業法案件，不服臺灣彰化地方法院94年
度訴字第2166號中華民國 96年3月20日第一審判決（起訴案號：
臺灣彰化地方法院檢察署94年度偵字第8697號），提起上訴，本
院判決如下：
    主  文
原判決關於違反電業法部分撤銷。
甲○○連續損壞計量電表之構造，使計量電表失效不準竊電，處
有期徒刑肆月，減為有期徒刑貳月，如易科罰金，以銀元參佰元
即新臺幣玖佰元折算壹日。
    事  實
一、甲○○係彰化縣秀水鄉下崙村三聖巷21-5號「泓詮企業社」
    負責人，前向臺灣電力股份有限公司（下稱臺電公司）申請
    裝設供電使用之計量電表2只（電號分別為00000000號及000
    00000 號），其為圖少付電費，竟基於損壞計量電表之構造
    ，使計量電表失效不準而竊電之概括犯意，於某不詳時間，
    連續為下列竊電行為：（一）以不詳工具，損壞向臺電公司
    申請裝設在上址之電號00000000號CT（比流器）箱上之封印
    後，改變CT之線路，致使該高壓電表計量失效不準。嗣於93
    年12月27日，經臺電公司線路稽查員乙○○等人實地調查而
    查知上情。（二）以不詳工具，損壞向臺電公司申請裝設在
    上址之電號00000000號計量電表上之封印後，破壞電表內部
    結構，致使該低壓電表計量失效不準，再將外箱予以封回。
    嗣於 94年1月11日經臺電公司線路稽查員洪銘桉等人實地調
    查而查知上情。
二、案經彰化縣警察局移送臺灣彰化地方法院檢察署檢察官偵查
    起訴。
    理  由
一、訊據被告甲○○矢口否認其有電業法第106條第3款之竊電犯
    行，辯稱：伊對供電設施完全不懂，沒有竊電行為，也未曾
    委託不法業者破壞封印或擅自更改線路情形，平日伊都是聘
    請革計電機技術顧問有限公司（下稱革計公司）負責工廠內
    電力設施之維護，電箱設施設置於工廠外，伊不知遭何人破
    壞云云。經查：
（一）臺電公司線路稽查員乙○○等人會同警員洪俊揚、革計公
      司員工楊孟昇等人，於93年12月27日至彰化縣秀水鄉下崙
      村三聖巷21-5號「泓詮企業社」實地調查時，發現電號00
      000000號PCT箱外封印鎖已被剪斷，該戶擅自將CT側X1 開
      路，致使用上列用電設備時，電表計量失效不準，當場查
      驗屬實，並會同被告簽章證實；另臺電公司線路稽查員洪
      銘桉等人，於 94年1月11日至上開「泓詮企業社」實地調
      查時，發現電號00000000號電表外箱封印鎖失落，端子蓋
      封印鎖被撬開再封回跡象，會同被告測試電表1圈為 19.8
      秒，電表計量失效不準，並經被告簽章查驗屬實等情，業
      經證人乙○○、洪俊揚、楊孟昇、洪銘桉等人分別於原審
      及本院審理時證稱其等於上開時地確係在場見聞之事實，
      並有被告簽名及蓋章之臺電公司 93年12月27日及94年1月
      11 日用電實地調查書2份（按上開文書屬於從事業務之人
      於業務上或通常業務過程所須製作之紀錄文書，並無顯不
      可信之情況，依刑事訴訟法第159條之4規定具有證據能力
      ，附此敘明）在卷可稽。選任辯護人於本院固為被告辯護
      稱：被告拿印章給稽查人員蓋章時，用電實地調查書還是
      空白的云云，惟查證人乙○○於本院審理時證稱：伊等把
      完整的用電實際調查書完成後，才給被告蓋章、簽名，更
      改處有蓋章，被告也親自簽名確認等語，又本院並向臺電
      公司調取上開用電實地調查書原本 2紙，送請內政部警政
      署刑事警察局鑑定結果，亦認該調查書係先寫字後蓋印文
      無誤，此有該局 96年7月20日刑鑑字第0960105676號鑑定
      書 1份在卷可憑。另證人即警員洪俊揚亦於原審審理時證
      述：伊接獲臺電通知，配合查緝竊電案件，臺電公司覺得
      對方有竊電的情形，對方想要跟臺電公司和解，因為當時
      他們雙方說沒有爭執，要自己談，伊等覺得情形穩定就先
      走等語。依上可知被告於 93年12月27日及94年1月11日查
      驗時，確有在場承認擅自將電表CT側X1開路，並損壞封印
      鎖，致使電表計量失效不準之事實甚為明確。
（二）原審當庭勘驗臺電公司於93年12月27日稽查被告所申請設
      置之電號00000000號電箱、電表之稽查錄影光碟，其勘驗
      結果為：(一)有兩個電箱，上層放電表，下層放比壓器及比
      流器。上層封印鎖沒有被破壞，下層的封印鎖有被破壞。
      (二)臺電人員打開上層作電錶電流的用電出入力測試，測試
      的結果，一邊有正常電流反應，一邊沒有電流反應。(三)臺
      電人員向被告指出下層電箱的兩個封印鎖都已經被破壞，
      並在被告的面前當場打開電箱。(四)下層電箱裡面，右邊那
      一顆的同字封印鉛塊與正常的情形不同。左邊的一顆同字
      封印鉛塊是正常。(五)臺電人員將下層電箱裡比流器的外殼
      打開，右邊裡面的兩條電線中有一條已經脫落。左邊裡面
      的兩條電線都完整等情，有原審審理時勘驗之筆錄附卷可
      憑。而證人即該日前往稽查之臺電人員乙○○於偵查時證
      述：其稽查被告前揭所使用之電力設施時，發現電號0000
      0000號是高壓供電，CT箱外封印鎖已被剪斷，並擅自改變
      CT之線路，致電表計量失效不準等語（按證人乙○○於檢
      察官偵查中具結後所為之陳述，並無不法取供之情形，被
      告亦未釋明上開供述有顯不可信之情況，依刑事訴訟法第
      159條之1 第2項規定，其於偵查中之證言具有證據能力，
      附此說明）。該證人於原審審理時另證稱：本案可能是有
      人密告，或是同仁巡視時發現，股長派公之後，派伊等去
      現場查緝，伊當時檢查電錶箱有兩層，看到外面封印鎖被
      剪掉，伊開箱以儀器算用電的輸出電力，發現電表轉速變
      慢，伊請他們將電源關掉，發現有一個CT的接線已經掉了
      ，兩邊接線的銅線方向相反，與臺電人員接線的方式不一
      樣，有被人動過的跡象，這樣造成一組的CT失去功效，只
      有一組CT作用，會讓計量減少一半，當時伊有跟被告說該
      電表不準等語；其於本院審理時復到庭證稱：伊於93年12
      月27日稽查00000000號高壓電箱時，發現電箱外殼封印已
      經被剪掉，有一組CT連接線不能用，亦即 Ｘ1上沒有接電
      線到電表，就表示 Ｘ1部分有開路，沒有辦法感應到電表
      ，計量會少一半，但電供給量不會變。竊電者可能用不到
      一個月就被查到，出來的用電結果還是會一樣，或是使用
      300馬力的電量，被查獲以後，只使用150馬力的電量，統
      計出來的電量也沒有顯著的差異，這是理論與實務推測出
      來的結果，因伊以前在檢驗股工作，可以在實驗室裡附CT
      電表操作，本案情形實驗結果計量會少一半，所有沒有辦
      法以用電量的多寡，判斷被告有無竊電。伊擔任稽查工作
      6 年多，有辦過將高壓電表與電箱裝設在外面，申請裝設
      公司自行竊取高壓電力使用的案例。本案一定是有人為因
      素造成 Ｘ1開路情形，因為要有人打開電箱才會造成開路
      情形。當天是上級指派工作，剛好稽查到被告公司，伊不
      認識被告，不會為了要領取獎金而故意陷害被告。本案伊
      認為被告竊電的重要事證是CT連接線被切斷，且電表計量
      減少一半，因為計量減少一半，最大的受益者是被告。該
      電號於91年12月22日變為高壓用電，是因為用戶的用電量
      大，才要變為高壓電表，工廠增加設備，用電量也會增加
      。抄表服務所人員去抄表時，他們比較不會去注意或發現
      CT箱封印被剪斷這些情形等語。
（三）由上可知本案00000000號高壓供電確係人為因素始會造成
      CT 箱外封印鎖被剪斷及Ｘ1開路情形甚明，而被告於警詢
      時供稱：高壓用電這2、3年來電費每個月約新臺幣29萬元
      到30萬元之間等語，證人即被告之子林榮松於原審審理時
      亦證稱：因電力不足，伊父親申請高壓用電後，有增加設
      備等情，另證人即為泓詮企業社維護電力設施之革計公司
      人員楊孟昇於原審審理中證稱：伊公司負責維護的不是電
      表，而是高壓電，電表內CT有掉下來，電表會失準，CT如
      果掉了伊看不出來，因為封在裡面，如果要拿出來，要剪
      開2、3層封印，封印鎖不是伊公司維修範圍等語。再參以
      本案計量電表失效不準之最大受益者為被告，被告當有竊
      電之動機，復徵諸抄表人員通常不會去注意或發現CT箱封
      印被剪斷情形，另無法以用電量的多寡來判斷有無竊電等
      節觀之，即足認本案本案竊電應係被告所為甚為明顯。雖
      證人楊孟昇於原審供稱：泓詮企業社使用的是高壓電，如
      果要改變電表箱一定要關掉高壓電，關掉高壓電一般是要
      領有執照的人才可以做等語；證人乙○○於原審陳稱：剪
      斷CT線要先關掉高壓電，這是最直接的方式，不然要去變
      電所那裡，變電箱跳電才可能關掉，高壓電要竊電，從電
      表動手比由下面比流器動手快，並且不用斷電等語。然證
      人證人楊孟昇於原審復稱：關掉高壓電要先拿操作棒，勾
      分界點上的電源，勾完之後，要看看有無電源的產生，然
      後接接地線。這樣的技術只要有設備及電力知識的人都可
      以做到等語；證人乙○○於原審另稱：本件使用的斷電工
      具，在專業的器材行都可以買到，要打開裡面的螺絲也是
      一般的工具就可以，斷電是用操作棒，不用攀爬電線桿，
      要回復通電時，一樣用絕緣棒勾回去即可，只要有水電知
      識，並且比較有心的人應該就可以做到。破壞外面封印鎖
      而抓到竊電的比例蠻高的，CT線自己脫落的情形不高，因
      臺電公司規定，一定要用Ｏ型環扣住等語。是故被告為達
      計量電表失效不準之目的，自備不詳工具斷電後，損壞計
      量電表之構造，使計量電表失效不準，並非難以想像；反
      之，無利害關係之人，當不可能冒著遭通電之危險，蓄意
      斷電後再破壞他人計量電表之可能，灼然甚明。至證人乙
      ○○所稱高壓電竊電從電表動手比從比流器動手快乙節，
      然此為具有電業背景之證人事後判斷下所言，不具專業知
      識之被告焉能知悉如何竊電較為安全或快速，是上開部分
      均難採為有利於被告之認定。
（四）原審當庭勘驗電號00000000號電表結果，發現該電表有兩
      個封印銅製鉛塊，一個鉛塊是臺電公司的鉛塊，另一個是
      「大電力」的封印鉛塊，「大電力」的封印鉛塊有斷，台
      電公司的鉛塊沒有斷，有原審審判筆錄可稽。而證人乙○
      ○於本院審理時證述：所謂大電力的封印鉛塊就是同字鉛
      塊等語。另證人即 94年1月11日前往調查該電表之臺電人
      員洪銘桉於原審審理中證稱： 94年11月1日伊跟其他兩位
      同事去巡察。被告的電表在外面，伊看到他的電表封印鎖
      已經脫落，並且轉得很慢，伊找被告測試，經測試正常應
      該一圈轉10秒，但是該電表 19點8秒才轉一圈。該電表是
      改裡面，應該不是改齒輪，有可能是改線圈等語，再參以
      證人洪銘桉等人於 94年1月11日至「泓詮企業社」實地調
      查時，發現電號00000000號電表外箱封印鎖失落，端子蓋
      封印鎖被撬開再封回跡象，並經被告簽章查驗屬實等情，
      業如上述，可知被告亦如出一轍，先損壞該計量電表上之
      封印後，再破壞電表內部結構，致使該低壓電表計量失效
      不準，再將外箱予以封回，殆無疑問。至證人洪銘桉雖另
      證稱：這個電表有兩個鉛塊，其中一個鉛塊沒有斷，這樣
      沒有辦法動裡面等語，惟此與其先前供稱該電表是改裡面
      ，有可能是改線圈乙節不符，且被告亦於稽查當日對於該
      電表外箱封印鎖失落，端子蓋封印鎖有被撬開再封回跡象
      不爭執，堪認被告確有損壞電號00000000號計量電表上之
      封印，破壞電表內部結構，再將外箱予以封回之行為。因
      此證人洪銘桉上開供述亦難採為有利於被告之認定。
（五）此外，並有臺電公司用電實地調查書 2紙、追償電費計算
      單7紙、革計公司用電設備高壓巡檢報表2紙及低壓巡檢報
      表1紙、照片1張等在卷可稽。被告上開所辯，無非事後卸
      責之詞，不足採信，其犯行堪予認定。
二、查我國刑法業於94年2月2日修正公布，並於95年7月1日施行
    。被告行為後，其應適用之相關法律已有變更，茲就與本案
    適用有關之條文，比較說明如下：
（一）連續犯部分：
      被告行為後，刑法第56條連續犯之規定，亦修正公布刪除
      ，則被告之犯行，因行為後新法業已刪除連續犯之規定，
      此刪除雖非犯罪構成要件之變更，但顯已影響行為人刑罰
      之法律效果，自屬法律有變更，依新法第2條第1項規定，
      比較新、舊法結果，仍應適用較有利於被告之行為時法律
      即舊法論以連續犯。
（二）法定刑中罰金刑部分：
      刑法第33條第5款業經修正公布，修正後刑法第33條第5款
      規定「罰金：新臺幣 1千元以上，以百元計算之」，與修
      正前刑法第33條第5款規定「罰金：（銀元）1元以上」不
      同。比較新舊法結果，以修正前即行為時法較有利於被告
      ，故依刑法第2條第1項前段規定，本案法定罰金刑部分，
      自應適用行為時之法律即修正前刑法第 33條第5款規定決
      定其罰金部分之法定刑。
（三）易科罰金部分：
      被告行為後，罰金罰鍰提高標準條例第 2條業已刪除，而
      刑法第 41條第1項前段關於易科罰金之折算標準業已由舊
      法之銀元 1百元、2百元、3百元修正為新臺幣1千元、2千
      元、3千元折算1日，因屬科刑規範事實之變更，自有就新
      舊法規定比較之必要，經比較新舊法結果，以被告行為時
      之舊法較有利於被告，是依刑法第2條第1項前段之規定，
      應適用被告行為時之舊法即修正前刑法第 41條第1項前段
      、修正前罰金罰鍰提高標準條例第 2條之規定，諭知以銀
      元3百元即新臺幣9百元折算1日為易科罰金之折算標準。
三、核被告所為，係犯電業法第106條第3款損壞計量電表之構造
    ，使計量電表失效不準之竊電罪。被告前後 2次竊電犯行，
    時間緊接，方法相同，且係觸犯構成要件相同之罪，為連續
    犯，應依修正前刑法第56條規定，以一罪論，並加重其刑。
    原審遽認不能證明被告犯罪，而為被告無罪之諭知，尚有未
    當。檢察官上訴意旨指摘原審判決不當，為有理由，自應由
    本院將原判決撤銷改判。爰審酌被告為圖少付電費，竟連續
    損壞計量電表之構造，使計量電表失效不準而連續竊電 2次
    ，所竊取用電費用非微，且迄今尚未能賠償所竊電費，犯後
    又否認犯行，未見悔意等一切情狀，量處如主文第 2項所示
    之刑，並依修正前刑法第 41條第1項前段之規定諭知易科罰
    金之折算標準，以示懲儆。末查被告之犯罪時間係在中華民
    國 96年4月24日以前，所犯之罪合於中華民國九十六年罪犯
    減刑條例第 2條第1項第3款之減刑條件，爰依法予以減刑，
    並就被告於減刑後依該條例第 9條規定，併諭知易科罰金之
    折算標準。
據上論結，應依刑事訴訟法第369條第1項前段、第364條、第299
條第1項前段，電業法第106條第3款，刑法第11條前段、第2條第
1項前段、修正前第56條、修正前第41條第1項前段，修正前罰金
罰鍰提高標準條例第2條，中華民國九十六年罪犯減刑條例第2條
第1項第3款、第7條第1項、第2項、第9條，判決如主文。
本案經檢察官蔡秀男到庭執行職務。
中　　華　　民　　國　　96　　年　　8 　　月　　31　　日
        　　刑事第八庭    審判長法　官  羅  得  村
　　　　　　　　　　　　　　    法　官  劉  榮  服
　　　　　　　　　　　　　　　  法　官  張  靜  琪
上列正本證明與原本無異。
如不服本判決應於收受送達後十日內向本院提出上訴狀，其未敘
述上訴之理由者並得於提起上訴後十日內向本院補提理由書（均
須按他造當事人之人數附繕本）。
                                書記官  陳  俞  豪
中　　華　　民　　國　　96　　年　　8 　　月　　31　　日
附錄本案論罪科刑法條全文：
電業法第106條
有左列行為之一者為竊電，處5年以下有期徒刑、拘役或5百元以
下罰金：
一  未經電業供電，而在其供電線路上私接電線者。
二  繞越電度表或其他計電器，損壞或改動表外之線路者。
三  損壞或改變電度表、無效電力計、其他計電器之構造，或以
    其他方法使其失效不準者。
四  在電價較低之線路上，私接電價較高之電器者。
五  包燈用戶，在原定電燈盞數及瓦特數以外，私自增加盞數或
    瓦特數者。
六  電力用戶，在原申請馬力數、瓩數或仟伏安數以外，私自增
    加馬力數瓩數或仟伏安數者。
